臺灣高等法院高雄分院民事裁定
111年度抗字第296號
抗  告  人  余正中  
            余繼中  

相  對  人  台新國際商業銀行股份有限公司

法定代理人  鍾隆毓  
上列抗告人因與相對人間請求塗銷所有權移轉登記等事件，對於
中華民國111年8月26日臺灣高雄地方法院111 年度再字第4 號所
為裁定提起抗告，本院裁定如下：
    主  文
抗告駁回。
抗告訴訟費用由抗告人負擔。
    理  由
一、按再審之訴，應於30日之不變期間內提起。前項期間，自判
    決確定時起算，判決於送達前確定者，自送達時起算；其再
    審之理由發生或知悉在後者，均自知悉時起算。但自判決確
    定後已逾5年者，不得提起。再審之訴不合法者，法院應以
    裁定駁回之。民事訴訟法第500條第1項、第2項、第502條第
    1項分別定有明文。
二、抗告意旨略以：原裁定以原法院就兩造間請求塗銷所有權移
    轉登記等事件（下稱系爭訴訟）之104年度訴字第2533號判
    決（下稱原確定判決），於民國105年7月19日宣判，並於同
    年8月6日送達抗告人，扣除在途期間，上訴期間於105年8月
    30日屆滿而告確定，經原法院於105年9月1日核發原確定判
    決確定證明書，則抗告人遲至111年7月22日始提起再審之訴
    ，已逾再審5年之不變期間，難認合法，裁定駁回再審之訴
    。惟原法院僅於105年7月27日向「台南市○鎮區○○00號之1」
    （下稱系爭戶籍址）送達原確定判決，未向抗告人實際居住
    之「高雄市○○區○○路00○0號」現址（下稱系爭居所址）送達
    ，致原確定判決寄存送達於台南市政府警察局新化分局左鎮
    分駐所（下稱左鎮分駐所），抗告人則於105年10月7日得知
    上開寄存送達文件，始委託母親前往左鎮分駐所領取，自得
    提起本件再審之訴，求為原裁定廢棄，發回原法院更為審理
    等語。
三、經查：
　㈠抗告人余繼中於95年1月8日即將其戶址遷入系爭戶籍址，且
    迄未遷移，有個人戶籍資料查詢結果可參（見系爭訴訟卷第
    53、116頁、本院卷第21頁），又抗告人余正中於系爭訴訟
    委任余繼中為訴訟代理人（見系爭訴訟卷第143頁），故余
    繼中自有收受原確定判決之權，則原法院依余繼中之系爭戶
    籍址對抗告人送達判決正本，並於105年7月27日寄存送達至
    左鎮分駐所，有送達證書在卷可稽（見系爭訴訟卷第195頁
    ），而於同年8月6日已生合法送達於抗告人之效力，又抗告
    人逾期提起上訴，經臺灣橋頭地方法院（系爭訴訟移撥該院
    ），以上訴不合法，於同年12月9日以裁定駁回上訴等情，
    經原審及本院調取系爭訴訟卷查明無訛，則縱認余繼中主張
    原確定判決有民事訴訟法第496條第1項第13款之再審事由，
    並有再審事由知悉在後之情，揆諸前揭規定，本應自原確定
    判決確定翌日起算5年內提起，始屬適法，然抗告人遲至111
    年7月22日始提起再審之訴，原審即以抗告人逾自原確定判
    決確定翌日即105年8月31日起算5年之再審不變期間，難認
    合法，裁定駁再審之訴，於法自無不合。
  ㈡抗告人雖主張原確定判決僅於105年7月27日向系爭戶籍址送
    達，未向實際居住之系爭居所址送達，致寄存送達至左鎮分
    駐所，嗣抗告人於105年10月7日得知該寄存送達文件，始委
    託母親前往領取，自得提起再審之訴云云。惟觀諸余繼中自
    95年1月8日即將戶籍遷入系爭戶籍址後，迄未遷移，已如前
    述，且其於系爭訴訟中提出104年12月4日民事答辯狀，記載
    住所「均詳卷」（見系爭訴訟卷第89頁），而未曾陳報變更
    其住所，原法院乃以系爭戶籍址通知余繼中開庭，余繼中亦
    到庭進行答辯（見系爭訴訟卷第114、126頁），其後余繼中
    復於105年10月7日委由其母前往左鎮分駐所領取寄存送達之
    原確定判決正本，此為其所自陳，足見余繼中仍有返還系爭
    戶籍址居住之事實，難認其有於系爭訴訟中，有依民法第24
    條廢止系爭戶籍址為住所之意，堪認系爭戶籍址仍為余繼中
    居住之住所。則原法院依余繼中之系爭戶籍址送達原確定判
    決，而未依余繼中提出余正中之委任狀上所載系爭居所址送
    達，應認仍合法發生送達之效力。則抗告人遲至111年7月22
    日始對原確定判決提起本件再審之訴，已逾5年之不變期間
    ，原審裁定駁回其再審之訴，洵無不合。另縱使以抗告人所
    陳105年10月7日領取原確定判決之日起算再審期間，至抗告
    人111年7月22日提起本件再審之訴，同逾5年不變期間，益
    見抗告人上開主張，要非可採。
  ㈢綜上，原裁定以抗告人提起再審之訴，已逾再審不變期間，
    再審之訴不合法而予以駁回，尚無違誤，抗告意旨，指摘原
    裁定不當，求予廢棄，為無理由，應予駁回。
四、據上論結，本件抗告為無理由，爰裁定如主文。 　
中　　華　　民　　國　　111 　年　　10　　月　　6 　　日
                           民事第四庭
                                審判長法  官  洪能超
                                      法  官  李珮妤  
                                      法  官  楊淑珍
以上正本證明與原本無異。
本件不得再抗告。
中　　華　　民　　國　　111 　年　　10　　月　　6 　　日
                                      書記官  李宜錚